臺灣高等法院花蓮分院刑事判決　　　　　　　　　　九十三年度上易字第一二七號
　　上　訴　人　
　　即　被　告　甲○○
右上訴人即被告因傷害案件，不服臺灣臺東地方法院九十三年度易字第一三五號中華
民國九十三年九月一日第一審判決（起訴案號：臺灣臺東地方法院檢察署九十三年度
偵字第一三一八號），提起上訴，本院判決如左：
    主  文
原判決關於甲○○部分撤銷。
甲○○無罪。
    理  由
一、公訴意旨略以：甲○○與陳明興係夫妻，於民國（下同）九十二年三月二十三日
    凌晨二時許，甲○○從臺東縣太麻里鄉金崙村二二七號住處屋外撥打完電話進屋
    內時，見乙○○在陳明興房內，遂與乙○○發生爭執，甲○○與乙○○隨即均基
    於傷害之犯意，以徒手毆打對方，致甲○○受有頭部挫傷合併血腫、面部撕裂傷
    及頸部挫傷疼痛之傷害（乙○○部分業經原審判決有罪確定），乙○○受有鼻樑
    積血腫面積一乘以一公分、左手上臂積血腫二處面積各一乘以一公分之傷害；因
    認被告甲○○涉有刑法第二百七十七條第一項之傷害罪嫌等語。
二、本件公訴人認上訴人即被告（以下簡稱被告）甲○○涉有傷害罪嫌，無非以告訴
    人乙○○之指訴、證人陳明興之證言，及卷附大東診所診斷證明書為論據。訊之
    被告甲○○矢口否認有何傷害犯行，辯稱：發現乙○○在其與陳明興房內睡覺，
    準備打電話報警處理時，乙○○欲逕行離去，其不願乙○○離去，始拉住乙○○
    之手，但並未毆打乙○○，乙○○所受傷害與其無關等語。
三、按犯罪事實應依證據認定之，無證據不得推定其犯罪事實；不能證明被告犯罪者
    ，應諭知無罪之判決，刑事訴訟法第一百五十四條、第三百零一條第一項分別定
    有明文。又事實之認定，應憑證據，如未能發現相當證據，或證據不足以證明，
    自不能以推測或擬制之方法，為裁判基礎，最高法院四十年臺上字第八六號著有
    判例可資參照。再按告訴人之指訴，係以使被告判罪處刑為目的，故多作不利於
    被告之陳述，自不得以其指訴為被告犯罪之唯一證據；故以告訴人之指訴，為證
    據方法，必其指訴，無有瑕疵，且查與事實相符，始得資為判決之基礎（最高法
    院七十九年度台上字第三九二三號、八十四年度台上字第五三六八號判決參照）
    。經查：
（一）證人陳明興在偵查中係證稱：我看到時，她們二人（指甲○○與乙○○）互相
      拉著對方，但我沒看到她們在扭打；（問：你有無看到乙○○受傷？）沒有，
      應該當時沒有受傷等語。依該證人之證言，非但不能證明被告甲○○有毆打告
      訴人乙○○之行為，反足證明告訴人乙○○在本件案發之時並無受傷情形。
（二）告訴人乙○○雖指稱被告有毆打行為，並提出大東診所診斷證明書欲證明被告
      有傷害之行為。惟告訴人所提卷附之大東診所診斷證明書，開立之日期為九十
      二年五月九日，其上並載明告訴人應診之日期為九十二年四月三日，距本件案
      發之九十二年三月二十三日，達十日以上。經本院函請大東診所診醫師張昌民
      鑑定：前揭診斷證明書上所載告訴人之傷勢，形成時間距就醫時間多久？張昌
      民醫師鑑定結果為：診斷證明書所示乙○○之傷勢，形成時間距離就醫時間大
      約五日以內（即九十二年三月三十日至九十二年四月三日止），有大東診所函
      在卷可憑。由此鑑定，已足認卷附大東診所診斷證明書上所示告訴人之傷，並
      非在本件案發之九十二年三月二十三日形成，亦足見告訴人所指訴之情非事實
      。
（三）再告訴人經本院二度傳喚，經合法送達均未到庭，而無從加以訊明其對上開鑑
      定之意見。是僅憑告訴人有瑕疵之指訴，尚難令人產生確信其為真實之程度，
      而仍有合理之懷疑存在，自不能據以憑認被告確有傷害犯行。此外，本院復查
      無其他積極事證足以認定被告有何傷害犯行，揆諸前開判例及說明，自不能證
      明被告犯罪。原審未詳加查明告訴人受傷時間，遽依告訴人之指訴，論處被告
      傷害罪責，自有未當。被告據以提起上訴，核有理由，應予撤銷改判，並諭知
      被告無罪之判決。
四、本件經本院審理結果，告訴人乙○○之告訴內容似有虛偽不實之情形，其是否涉
    有誣告罪責，應另由檢察官依法偵辦，附此敘明。
據上論斷，應依刑事訴訟法第三百六十九條第一項前段、第三百六十四條、第三百零
一條第一項，判決如主文。
本案經檢察官翟光軍到庭執行職務。
中      華      民      國    九十四    年      一      月      五      日
                                    審判長法官  吳  鴻  章
                                          法官  黃  永  祥
                                          法官  林  德  盛
右正本證明與原本無異。
本件不得上訴。
                                 書記官  劉  夢  蕾
中      華      民      國    九十四    年      一      月      五      日
